最高法院刑事判決　　　　　　　　　　　　　　　九十三年度台上字第五一二四號
　　上　訴　人　甲○○
右上訴人因違反槍砲彈藥刀械管制條例案件，不服台灣高等法院高雄分院中華民國九
十年六月十五日第二審更審判決（九十年度上更(一)字第一四八號，起訴案號：台灣高
雄地方法院檢察署八十七年度偵字第二一八七號），提起上訴，本院判決如左：
    主　文
原判決撤銷，發回台灣高等法院高雄分院。
　　理　由
本件原判決認定：上訴人甲○○因欲至台中市向德昌營造公司以支票兌換現金，乃向
友人綽號「阿文」（年籍不詳）成年男子，收受可發射子彈具殺傷力之仿ＳＭＩＴＨ
＆ＷＥＳＳＯＮ廠左輪手槍之改造手槍一支（槍枝管制編號為0000000000
）、未具殺傷力之改造玩具手槍一支（槍枝管制編號為0000000000）、彈
殼一顆，並於民國八十七年一月二十三日上午十二時許，攜之進入蔡宗翰（業經不起
訴處分確定）所駕駛蔡宗翰所有車牌號碼為ＹＨ｜○八八五號之自用小客車內，由高
雄市前鎮區蔡宗翰居處出發前往台中市，上訴人將上開槍枝彈殼以報紙包裹放在不知
情蔡宗翰置物塑膠袋內，渠等至德昌營造公司，上訴人以支票兌換現金後，回高雄時
改由上訴人駕駛，上訴人遂將上開裝有槍枝塑膠袋置放於該車後座右方，嗣於翌（二
十四）日凌晨二時四十分許，返回高雄市鹽埕區○○○路三一一號建國加油站前，為
警臨檢查獲，並在小客車右後座塑膠袋內扣得前揭改造左輪手槍乙支及不具殺傷力之
改造玩具手槍乙支與不具殺傷力之玩具金屬空彈殼乙顆等情。因而撤銷第一審不當判
決，改判論處上訴人未經許可持有可發射子彈具有殺傷力之改造槍枝罪刑。固非無見
。
惟查：科刑之判決書，須將認定之犯罪事實詳記於事實欄，然後於理由內逐一說明其
憑以認定之證據，使事實與理由兩相一致，方為合法。原判決事實記載上訴人因向德
昌營造公司以支票兌換現金乃收受扣案之改造左輪手槍乙支，並將槍枝攜至蔡宗翰所
有自用小客車內，藏放不知情之蔡宗翰置物塑膠袋內，回程時上訴人將上開裝有槍枝
塑膠袋置放於該車後座右方，嗣為警查獲。惟依卷內資料，上訴人前往德昌營造公司
之目的，乃就其父營造所持之貨款支票，請發票人取消劃線得領取現金（見原審卷第
二十九頁）；扣案之槍枝係以報紙包裹連同蔡宗翰身分證及雜物放在塑膠袋內，放置
在蔡宗翰所有小客車右後座上，蔡宗翰已供稱上開小客車及車上塑膠袋內之身分證及
雜物係其所有，其於原審且稱：「去台中，我開車，回來他（指上訴人）開車」、「
（自高雄到台中再回到高雄，被告有碰到後座的東西？）沒有」（見上訴卷第五十一
頁背面、第五十二頁正面）。苟上訴人上開供述不虛，關於支票平行線之撤銷，僅需
於平行線內記載照付現款或同義字樣，由發票人簽名或蓋章於其旁即可（票據法第一
百三十九條第五項參照），此屬商場上正當行使，原判決認上訴人前往德昌營造公司
處理上開事宜，須收受扣案槍枝前往，並未敘明所憑證據及心證理由，自屬判決理由
不備；又原審未經調查即認上開槍枝係由上訴人藏置於蔡宗翰之雜物置物袋，亦有可
議。再依卷內資料，查獲警員即證人姜國榮固稱上訴人有稱槍枝係玩具手槍，惟係於
警員已經打開槍枝之包裝之後，上訴人方稱係玩具手槍（見上訴卷第三十八頁反面）
；上訴人於原審亦稱，因警察打開後看到槍是橘色外殼，所以說是玩具手槍（見原審
卷第三十頁），究竟上訴人上開供述何以不足採？原判決未置一詞，僅以上訴人知悉
係玩具手槍，推認上訴人早在查獲之前已管領扣案槍枝，同有應於審判期日調查之證
據未予調查之違法。上訴意旨指摘原判決不當，非無理由，應認有發回更審之原因。
據上論結，應依刑事訴訟法第三百九十七條、第四百零一條，判決如主文。
中　　　華　　　民　　　國　　九十三　　年　　　九　　　月　　 三十 　　日
                              最高法院刑事第八庭
                                  審判長法官  陳　炳　煌
                                        法官  陳　世　雄
                                        法官  韓　金　秀
                                        法官  吳　信　銘
                                        法官  劉　介　民
      右正本證明與原本無異
                                              書  記  官
中　　　華　　　民　　　國　　九十三　　年　　　十　　　月　　　七　　　日
                                                                        Ｌ
